臺灣彰化地方法院民事裁定　　　　　　 100年度監宣字第62號
聲　請　人　賴玉雀
相　對　人　張水泉
關　係　人　張雅雯
上列聲請人聲請監護宣告事件，本院裁定如下：
    主    文
宣告張水泉（男、民國○○年○月○○日生、身分證統一編號：Ｚ0000
00000號）為受輔助宣告之人。
選定賴玉雀（女、身分證統一編號：Ｚ000000000號）為受輔助宣
告之人之輔助人。
聲請費用新臺幣壹仟元由受輔助宣告之人負擔。
    理    由
一、聲請意旨略以：相對人張水泉係聲請人賴玉雀之配偶，相對
    人前因飲彈自盡而造成腦外傷及右側顱骨缺損，嗣於童綜合
    醫院進行雙側開顱手術併腦內血腫清除及異物取出手術，及
    進行顱骨成形手術，於術後迄今大腦認知功能受損，無法正
    確回答事物，致不能為意思表示或受意思表示，或不能辨識
    其意思表示之效果，日常生活依賴他人照顧，現暫時安置於
    住家附近之養護中心，並由護理人員照顧中，為此依法聲請
    對其為監護宣告，並選定聲請人為相對人之監護人，同時指
    定關係人張雅雯（即兩造之次女）為會同開具財產清冊之人
    等語。
二、按法院對於監護之聲請，認為未達民法第14條第1項之程度
    者，得依民法第15條之1第1項規定，為輔助之宣告，民法第
    14條第3項定有明文；法院對於監護之聲請，認為未達民法
    第14條第1項之程度，而有輔助宣告之原因者，得依職權以
    裁定變更為輔助宣告，亦為民事訴訟法第624條之3第1項所
    明定。次按對於因精神障礙或其他心智缺陷，致其為意思表
    示或受意思表示，或辨識其意思表示效果之能力，顯有不足
    者，法院得因本人、配偶、四親等內之親屬、最近一年有同
    居事實之其他親屬、檢察官、主管機關或社會福利機構之聲
    請，為輔助之宣告；受輔助宣告之人，應置輔助人，民法第
    15條之1第1項、第1113條之1第1項亦定有明文。又依民法第
    1113條之1第2項準用同法第1111條之1規定，法院選定輔助
    人時，應依受輔助宣告之人之最佳利益，優先考量受輔助宣
    告之人之意見，審酌一切情狀，並注意下列事項：（一）受
    輔助宣告之人之身心狀態與生活及財產狀況。（二）受輔助
    宣告之人與其配偶、子女或其他共同生活之人間之情感狀況
    。（三）輔助人之職業、經歷、意見及其與受輔助宣告之人
    之利害關係。（四）法人為輔助人時，其事業之種類與內容
    ，法人及其代表人與受輔助宣告之人之利害關係。
三、經查：聲請人主張之事實，業據其提出一般診斷書、戶籍謄
    本為據，本院於鑑定人即行政院衛生署彰化醫院林俊媛醫師
    前審驗相對人之精神狀況，經點呼後相對人有片段回答，並
    斟酌前開鑑定醫師所為之鑑定意見，認相對人自我照顧能力
    如穿衣、洗澡、吃飯、上廁所等活動需他人提醒及協助，其
    近年來處於腦傷導致失智狀態，記憶力、執行功能、自我照
    顧能力、計算力、判斷力均有障礙，社交職業功能退化，無
    完全獨立生活與自我照顧之能力，對外在事務的知覺理會與
    判斷表達能力皆呈障礙，鑑定判斷：基於受鑑定人有腦傷導
    致失智狀態，其回復之可能性低，不具完全管理處分自己財
    產之能力，但障礙尚未達監護宣告程度，建議其可為輔助宣
    告等情，有該院100年6月27日彰醫精字第1000005203號函暨
    成年監護宣告鑑定書一份在卷可稽。本院審酌上開勘驗結果
    及醫師所為之鑑定意見，認相對人非完全不能辨識其意思表
    示之效果，未達應受監護宣告之程度，惟其辨識能力顯有不
    足，從而，聲請人聲請監護宣告，尚屬有間，惟相對人仍有
    受輔助之必要，爰依職權以裁定為輔助之宣告。
四、次查：賴玉雀為受輔助宣告人之配偶，關係人張哲瑋、張湘
    羚、張雅雯、張許美月分別為相對人之長男、長女、次女及
    生母，有戶籍謄本及身分證正反面影本附卷可參，聲請人請
    求由其擔任監護人，關係人張哲瑋、張湘羚、張雅雯、張許
    美月並以書面同意由賴玉雀擔任相對人之監護人，再聲請人
    為相對人之配偶，實屬至親，當能妥善照顧相對人，茲本院
    參酌前揭各節，認由賴玉雀任輔助人，最能符合受輔助宣告
    之人之最佳利益，爰選定賴玉雀為輔助人。另為輔助宣告者
    依法無庸另行聲請指定會同開具財產清冊之人，附此敘明。
五、爰裁定如主文。
中    華    民    國   100    年    6     月    30    日
                   家事法庭   法  官  施坤樹
以上正本係照原本作成。
如不服本裁定關於選定輔助人之部分，應於送達後十日內向本院
提出抗告狀，並繳納抗告費新臺幣1千元；其餘關於輔助宣告之部
分，不得抗告。
中    華    民    國   100    年    6     月    30    日
                              書記官  許珍滋